【裁判字號】    96,簡,983
【裁判日期】    970229
【裁判案由】    勞保
【裁判全文】
臺北高等行政法院判決
                                     96年度簡字第00983號
原      告  日通欣運股份有限公司
代  表  人  甲○○董事長）住.
訴訟代理人  曾海光律師
被      告  勞工保險局
代  表  人  乙○○總經理）住.
訴訟代理人  丙○○
            丁○○
上列當事人間因勞保事件，原告不服行政院勞工委員會中華民國
96年3 月30日勞訴字第0960001955號訴願決定，提起行政訴訟。
本院判決如下：
    主  文
原告之訴駁回。
訴訟費用由原告負擔。
    事  實
壹、事實概要：
    緣原告於民國（下同）94年8 月3 日以網路申報勞工林明利
    （下稱林君）退保，復於94年8 月24日申報加保，94年10月
    6 日申報退保，再於95年3 月1 日申報其加保至95年6 月23
    日退保，被告均已受理。原告分別於95年5 月23日及95年7
    月31日去函被告陳稱因作業疏失誤將林君申報退保，願補足
    中斷之投保費用，要求註銷林君94年10月6 日、94年8 月3
    日之退保紀錄，被告乃以95年6 月2 日保承行字第09510180
    070 號函及95年8 月15日保承行字第00000000000 號函否准
    原告所請。原告不服上開被告95年8 月15日保承行字第0956
    0357950 號處分，向勞工保險監理委員會（下稱監理會）申
    請審議，經該會於95年12月1 日以95保監審字第3221號審定
    書審定申請審議駁回後，提起訴願，亦遭駁回，遂向本院提
    起行政訴訟。
貳、兩造聲明：
一、原告聲明：
(一)訴願決定及原處分均撤銷。
(二)被告應核給傷病給付。
二、被告聲明：
    原告之訴駁回。
參、兩造之陳述：
一、原告主張之理由：
(一)按勞工保險條例第11條及其施行細則第16條規定，各投保單
    位應於其所屬勞工到職、入會、到訓、離職、退會、結訓之
    當日列表通知保險人，其保險效力之開始或停止均自應為通
    知之當日起算。次按就業保險法第6 條第1 項規定，應參加
    本保險為被保險人之勞工，．．．自投保單位申報勞工保險
    退保之日起，其保險效力即行終止。由上述規定可知，投保
    單位列表通知保險人退保時，應係指被保險人因離職確定，
    始由投保單位依法將其勞工辦理退保作業而言。
(二)原告並無解僱林君之意及事實，林君亦未自行離職，此參林
    君於94年8 月之出勤卡可知，林君當時尚在原告公司工作中
    ，顯與上開規定之內容及立法原意不同，能否逕予適用，顯
    有疑竇，訴願決定對此未加斟酌，自有可議。況查本件係原
    告當時初始改以電腦作業方式申報，因不熟悉電腦申報作業
    而產生之誤載，原告嗣後於發現錯誤所為之補正，應類推適
    用民法第88條關於錯誤意思表示之規定而得撤銷，尤以林君
    未表示離職，原告亦未要求其離職，則表意人即林君並無故
    意或過失，似無不符之處。或可依同法第89條傳達錯誤之規
    定，即林君並無離職及與原告終止勞動契約之意，原告即傳
    達機關因傳達不實，而得於民法第90條所規定之1 年期限內
    ，主張撤銷之。再查本件之發生既係因使用被告之電腦程式
    而生，則於其設計伊始是否即已將可能因誤載而產生之錯誤
    救濟考量在內，否則若原告仍依原有方式申報，必不致產生
    錯誤，被告僅依勞工保險條例等規定即予認定，是否欠缺行
    政程序法第8 條所規定之「保護人民正當合理之信賴」。
二、被告主張之理由：
(一)按「各投保單位應於其所屬勞工到職、入會、到訓、離職、
    退會、結訓之當日列表通知本局，其保險效力之開始或停止
    均自應為通知之當日起算。郵寄者，以原寄郵局郵戳為準」
    「應參加就業保險為被保險人之勞工，自投保單位申報參加
    勞工保險生效之日起，取得本保險被保險人身分；自投保單
    位申報勞工保險退保效力停止之日起，其保險效力即行終止
    。」為勞工保險條例第11條及其施行細則第16條、就業保險
    法第6 條第1 項分別定有明文。
(二)原告於94年8 月3 日以網路申報被保險人林君退保，復於94
    年8 月24日申報其加保至94年10月6 日退保，再於95年3 月
    1 日申報其加保至95年6 月23日退保，被告均已受理，原告
    分別於95年5 月23日及95年7 月31日來函稱因作業疏失誤將
    林君申報退保，願補足中斷投保費用，要求註銷林君94年10
    月6 日、94年8 月3 日退保紀錄，被告未便同意，已分別以
    95年6 月2 日保承行字第09510180070 號及95年8 月15日保
    承行字第00000000000 號函復原告在案。
(三)原告雖稱並未依法解僱林君，林君亦無自行離職，係因原告
    不熟習電腦申報作業而產生之錯誤，非故意為之，林君並無
    離職及終止之意，要求被告撤銷其兩次退保紀錄。按勞工保
    險之加、退保係採申報制度，原告分別於94年8 月3 日及94
    年10月6 日申報林君退保，被告均依規定受理，未便同意註
    銷其2 次退保紀錄，並無不合。
(四)查林君94年8 月16日因車禍住院，申請94年8 月19日至95年
    1 月22日期間之傷病給付，業經被告不予給付在案。有關原
    告2 次申報林君退保，致林君發生車禍後未能請領勞保給付
    權益受損部分，前經派員查明，據林君告稱已循司法途徑處
    理中，被告已以96年1 月12日保承行字第09660006611 號函
    復林君權益受損事宜係屬民事侵權行為，請其靜俟法院之判
    決辦理，並以96年1 月12日保承行字第09660006612 號函知
    原告應依規定於所屬員工到職當日辦理加保手續並覈實申報
    投保薪資，如員工仍在職，不得申報其退保，以維員工權益
    。本件如因原告作業疏失，未依規定申報林君加、退保，致
    林君權益受損，依規定應由原告負責賠償。
    理  由
甲、程序方面：
    本件原適用通常訴訟程序，惟因司法院令行政訴訟法第229
    條第1 項所定適用簡易程序之數額增至20萬元，本件訴訟標
    的金額合於司法院令所定金額以內，爰改以簡易訴訟程序審
    理，並依行政訴訟法第218 條準用民事訴訟法第385 條之規
    定，准原告聲請，由其一造辯論而為判決，合先明。
乙、實體方面：
壹、兩造不爭之事實及兩造爭點：
    如事實概要欄所述之事實，業據提出被保險人林明利網路申
    報退保表、被告95年6 月2 日保承行字第09510180070 號函
    、00000000000 號函為証，為兩造所不爭執，堪信為真，兩
    造爭點厥為：原告得否主張申報錯誤，要求註銷退保紀錄？
貳、本院之判斷：
一、本件應適用之法條與法理：
（一）勞工保險條例第11條規定：「符合第6 條規定之勞工，各
      投保單位應於其所屬勞工到職、入會、到訓、離職、退會
      、結訓之當日，列表通知保險人；其保險效力之開始或停
      止，均自應為通知之當日起算。但投保單位非於勞工到職
      、入會、到訓之當日列表通知保險人者，除依本條例第72
      條規定處罰外，其保險效力之開始，均自通知之翌日起算
      。」
（二）勞工保險條例施行細則第16條第1 項及第2 項規定：「符
      合本條例第6 條規定之勞工，各投保單位於其所屬勞工到
      職、入會、到訓之當日列表通知保險人者，其保險效力之
      開始，自投保單位將加保申報表送達保險人或郵寄之當日
      零時起算；投保單位非於勞工到職、入會、到訓之當日列
      表通知保險人者，其保險效力之開始，自投保單位將加保
      申報表送達保險人或郵寄之翌日零時起算。」、「投保單
      位於其所屬勞工離職、退會、結（退）訓額當日辦理退保
      者，其保險效力於投保單位將退保申報表送達保險人或郵
      寄之當日24時停止；投保單位非於勞工離職、退會、結（
      退）訓之當日辦理退保者，其保險效力於離職、退會、結
      （退）訓之當日24時停止。」
（三）就業保險法第6 條第1 項規定：「本法施行後，依前條規
      定應參加本保險為被保險人之勞工，自投保單位申報參加
      勞工保險生效之日起，取得本保險被保險人身分；自投保
      單位申報勞工保險退保效力停止之日起，其保險效力即行
      終止。」造爭點厥為：原告得否主張申報錯誤，要求撤銷
      退保紀錄？
二、原告不得主張申報錯誤，要求註銷退保紀錄：
（一）按「勞工保險加保、退保係採申報主義，被保險人之加、
      退保均依投保單位所送之加退保表憑表作業，‧‧」，最
      高行政法院81年度判字第1460號判例著有明例，本件原告
      分別於94年8 月3 日申報勞工林君退保，復於94年8 月24
      日申報加保，94年10月6 日申報退保，再於95年3 月1 日
      申報其加保至95年6 月23日退保，並經被告受理，自不得
      主張申報錯誤，要求註銷林君之退保紀錄。
（二）至原告檢附「勞工林君94年8 月份出勤表、請假單及收送
      貨件託運單等，證明林君仍在職工作，其退保顯係原告業
      務疏失，請求註銷」乙節，若致生原告之損失，林君可依
      民法之相關規定對原告請求損害賠償，自不待言。
三、從而，原處分並無不法，爭議審議及訴願決定遞予維持，亦
    稱正確。原告徒執前詞，訴請撤銷，為無理由，應予駁回。
參、兩造其餘攻擊防禦方法均與本件判決結果不生影響，故不逐
    一論述，併此敘明。
據上論結，本件原告之訴為無理由，爰依行政訴訟法第236條、
第195第1項後段、第98條第1項前段，判決如主文。
中    華    民    國    97    年    2     月    29    日
                    臺北高等行政法院第二庭
                                    法  官  畢乃俊
上為正本係照原本作成。
本件以訴訟事件所涉及之法律見解具有原則性者為限，始得於本
判決送達後20日內向本院提出上訴狀並表明上訴理由，如已於本
判決宣示後送達前提起上訴者，應於判決送達後20日內補具上訴
理由（均按他造人數附繕本），且經最高行政法院許可後方得上
訴。
中    華    民    國    97    年    3     月     3    日
                                    書記官  簡信滇


司法院資訊處製作；財團法人民間司法改革基金會備份。
